臺灣新北地方法院刑事判決
111年度金訴字第85號
公  訴  人  臺灣新北地方檢察署檢察官
被      告  古淞元



上列被告因違反洗錢防制法等案件，經檢察官提起公訴（110年
度偵字第35535號），本院判決如下：
    主    文
古淞元犯如附表「罪名及科刑」欄所示之罪，各處如附表「罪名
及科刑」欄所示之刑。應執行有期徒刑壹年陸月。
    犯罪事實
一、古淞元（暱稱「鬆」）基於參與犯罪組織之未必故意，於民
    國110年7月30日前不久至同年9月7日21時8分許為警查獲時
    止，加入由黎程莆（暱稱「板」）、郝良佑（暱稱「GT」）
    （該2人違反洗錢防制法等案件，業經本院以110年度金訴字
    第606號判決論罪處刑確定）及「曜葳」、「跑路的倫」等
    人所組成3人以上，以實施詐術為手段，具有持續性、牟利
    性之有結構性詐欺犯罪組織，負責開車載送黎程莆向車手郝
    良佑收取詐欺所得款項，再上繳不詳詐欺集團成員，而與該
    等詐欺集團成員共同意圖為自己不法之所有，基於3人以上
    詐欺取財及洗錢未必故意之犯意聯絡，分別為下列行為：
　㈠由某詐欺集團成員佯裝「張警官」，於110年7月30日11時50
    分許，撥打電話向黎絲涵謊稱其有一帳戶涉及刑案，須繳付
    新臺幣（下同）80萬元及提款卡云云，致其陷於錯誤，依指
    示於同日中午至位在新北市○○區○○○路000號之板信銀行民族
    分行提領80萬元，並於同日13時30分許抵達同市區○○路000
    號前等候交款，隨後即由郝良佑假冒公務員前往該處向黎絲
    涵收取80萬元及5張提款卡，並由古淞元駕駛車牌號碼000-0
    000號黑色賓士車輛搭載黎程莆至板橋火車站，由黎程莆在
    該車站廁所內收受郝良佑提交之上開款項及提款卡後，再由
    古淞元載往桃園市觀音區某處山上，將不詳金額之款項及5
    張提款卡上繳某不詳詐欺集團成員，藉此方式掩飾、隱匿該
    等詐欺所得款項之去向及所在。　　
　㈡由某詐欺集團成員於110年8月13日9時許，撥打電話向蘇美妙
    佯稱其子涉及毒品交易，須繳錢才能放人，致其陷於錯誤，
    依指示於同日9時許，至位在新北市蘆洲區長安街225號之蘆
    洲中原路郵局提領10萬元，並將該筆款項放置在同市區○○街
    000號之成功國小前樹叢中後離去，嗣便由郝良佑前往該處
    取款，並由古淞元駕駛上開車輛搭載黎程莆至位在同市○○區
    ○○路00號之板橋大遠百，由黎程莆在該百貨公司2樓廁所內
    收受郝良佑提交之上開款項後，隨即經警當場拘提郝良佑及
    逮捕黎程莆，並扣得上開10萬元（已發還蘇美妙）等物，而
    查悉上情。㈠㈡
    理    由
一、認定犯罪事實所憑之證據及理由
　　訊據被告固坦承有駕駛上開車輛搭載另案被告黎程莆分別於
    上開時日前往上述各目的地之事實，惟矢口否認有何參與犯
    罪組織、3人以上共同詐欺取財及洗錢之犯行，辯稱略以：
    我和黎程莆祇是一般白牌車司機與乘客之關係，我對於黎程
    莆是去向郝良佑收取詐欺所得款項一事並不知情等語。經查
    ：
　㈠隸屬某3人以上，以實施詐術為手段，所組成具有持續性、牟
    利性之有結構性組織之另案被告黎程莆（暱稱「板」）、郝
    良佑（暱稱「GT」）及「曜葳」、「跑路的倫」等人，共同
    意圖為自己不法之所有，基於3人以上詐欺取財及洗錢之犯
    意聯絡，分別為下列行為：
　⒈某上開詐欺集團成員佯裝「張警官」，於110年7月30日11時5
    0分許，撥打電話向告訴人黎絲涵謊稱其有一帳戶涉及刑案
    ，須繳付80萬元及提款卡云云，致其陷於錯誤，依指示於同
    日中午至上址板信銀行民族分行提領80萬元，並於同日13時
    30分許抵達新北市○○區○○路000號前等候交款，隨後郝良佑
    即假冒公務員前往該處向黎絲涵收取80萬元及5張提款卡，
    黎程莆則搭乘被告駕駛之上開車輛至板橋火車站，在該車站
    廁所內收受郝良佑交付之上開款項及提款卡後，再由被告載
    往桃園市觀音區某處山上，將不詳金額之款項及5張提款卡
    上繳某不詳詐欺集團成員，藉此方式掩飾、隱匿該等詐欺所
    得款項之去向及所在。
　⒉某上開詐欺集團成員於110年8月13日9時許，撥打電話向告訴
    人蘇美妙佯稱其子涉及毒品交易，須繳錢才能放人，致其陷
    於錯誤，依指示於同日9時許，至上址蘆洲中原路郵局提領1
    0萬元，並將該筆款項放置在上址成功國小前樹叢中後離去
    ，嗣郝良佑便前往該處取款並與搭乘被告所駕駛上開車輛至
    上址板橋大遠百之黎程莆在該百貨公司2樓廁所內面交上開
    款項，隨後郝良佑及黎程莆即分別為警當場拘提、逮捕，並
    循線於同年9月7日21時8分許拘提被告到案。
　⒊上開㈠、1、2所述事實，業據被告於警詢及偵訊時供承在卷（
    110年度他字第5681號卷〈下稱他字卷〉第68-71頁、110年度
    偵字第35535號卷〈下稱偵卷〉第9頁背面至第13頁），並經證
    人黎絲涵、蘇美妙於警詢、證人郝良佑、黎程莆於警詢及偵
    訊時分別證述明確（他字卷第8頁背面至第10頁、第12頁背
    面至第14頁、第15頁至第16頁、第17頁正背面、第77頁背面
    至第78頁、第83頁至第85頁、偵卷第22頁背面至第23頁），
    且有執行逮捕、拘禁告知本人通知書、新北市政府警察局板
    橋分局搜索及扣押筆錄、同分局後埔派出所扣押物品目錄表
    、臺灣新北地方檢察署檢察官110年8月12日、同年9月6日拘
    票及報告書、車輛詳細資料報表、郝良佑與通訊軟體Telegr
    am暱稱「板」之黎程莆之對話紀錄翻拍照片、監視器錄影畫
    面翻拍照片、查獲現場及扣案物照片、上開車輛違規及行車
    軌跡紀錄、黎絲涵提供之存摺內頁交易明細資料在卷可稽（
    他字卷第18、20、24-27、32、35、38-54、74-75頁），是
    此等事實足堪認定。　　　　　
　㈡證人黎程莆於警詢及偵訊時證稱：（為何「鬆」〈即被告〉分
    別於110年7月30日、同年8月13日駕駛上開車輛載你前往收
    水？「鬆」是否亦為詐欺集團成員？）應該是別人叫他來載
    我，我都叫他哥，他也是詐欺集團成員；（你擔任收水如何
    向上游收取酬勞？）約定1個草叢，再叫我去撿，「鬆」有
    載我；（你在警詢時說被告也是詐欺集團成員？）是；（你
    搭被告的車子有付錢給他嗎？）沒有；（被告的車子是你跟
    他聯繫叫來的嗎？還是其他詐欺集團成員指示？）被告會打
    來，或是其他人打來給我；（所以是被告告訴你地點，叫你
    去坐車嗎？）是等語（他字卷第14、84-85頁、偵卷第22頁
    背面），且依證人黎程莆於警詢及偵訊時所述，均未提及其
    有交付被告1支行動電話，供被告用以與其聯絡搭車事宜之
    內容，佐以被告於偵訊時供稱：（為何你與黎程莆會變成乘
    客關係？）因為我受疫情影響沒工作，解封後友人問我要不
    要當司機接送黎程莆；（你從何時開始接送黎程莆？）差不
    多從今年7月底開始，撞球場裡的人有跟我說要載他；有接
    到別人打電話來通知我去載黎程莆；（你把黎程莆載到某個
    定點後，他手上有無拿什麼東西？）通常都會拿1包紙袋之
    類的東西，曾經好奇有問過，黎程莆說那是跟朋友拿東西等
    語（他字卷第69頁），可知被告開車接送黎程莆之過程，竟
    需由其他不詳之人居中指揮、安排，顯然異於一般常情，實
    屬可疑，對此被告於偵訊時亦不諱言：其實我曾經擔心過這
    是詐欺集團，都會叫我去車站、百貨等等，或是叫我去繞路
    ，後來我想說我祇是載客而已，我祇是要過生活等語（他字
    卷第70頁），足見被告對於接送黎程莆收送物品，可能涉及
    詐欺取財一事，主觀上早已有所預見，卻因自認為僅係開車
    搭載黎程莆而未實際出面收交詐欺款項，且又受報酬所誘，
    始容任此等不法情事之發生，另再參諸下列各節，益徵被告
    有參與犯罪組織、3人以上共同詐欺取財及洗錢之未必故意
    ：
　⒈被告於警詢時供稱：（你稱黎程莆有提供你1支行動電話，現
    在該行動電話在何處？）在他被警察抓到（即110年8月13日
    ）之後2、3天，有人撥打這支行動電話，叫我把它丟掉，我
    就丟在路邊垃圾桶等語（偵卷第12頁），可知有不詳人士能
    撥打該行動電話號碼聯繫被告，除可佐證證人黎程莆上開關
    於被告係受他人指示駕車載其前往收水之證述外，亦突顯被
    告應當知悉該行動電話內或存有相關犯罪事證，始需於案發
    後立即丟棄，以免受警方查扣後擴大追查涉案嫌疑人所波及
    ，否則被告豈有可能在不明就裡之狀況下，隨意配合該人指
    示而拋棄自己保管之他人行動電話。
　⒉被告於偵訊時供稱上開車輛係其所購買等語（他字卷第69頁
    ），而該車亦確實登記在被告名下，有上開車輛詳細資料報
    表可參（他字卷第35頁），則被告理應可全憑己意決定是否
    駕駛該車搭載乘客，然被告於警詢時卻供承其於案發後翌日
    （即110年8月14日），僅因不明人士來電稱「別開自己的車
    」等語，即聽從該人指示改為駕駛來路不明之車牌號碼000-
    0000號白色自小客車搭載黎程莆女友前往警局之情事（偵卷
    第12頁背面），若非被告知悉該不明人士之用意，即避免被
    告為上開作案車輛之駕駛人一事遭警方發現，豈會盲目大費
    周章刻意更換車輛使用。
　㈢被告雖以上詞置辯，惟其與黎程莆間若確實為正常往來之司
    機與乘客關係，則其等對相關重點內容之描述，按理即應趨
    於一致而無明顯之差異，方屬合理，然就其中關鍵之車資部
    分，被告於偵訊時供稱黎程莆從桃園市中壢區往返臺北市或
    新北市之車資為2,000元或3,000元，較偏遠之地方則會多收
    1,000元，從開始載黎程莆以來，已經收了約2萬元車資等語
    （他字卷第70至71頁），證人黎程莆於本院審理時卻稱不會
    特意給被告報酬，其看到被告上開偵訊筆錄內容也嚇到等語
    （111年度金訴字第85號卷〈下稱本院卷〉第98頁），遑論黎
    程莆與被告間竟需額外透過專用之行動電話進行聯繫，更顯
    違常，是被告所持辯解實難採信，自不足以影響本院所為其
    主觀上有上開犯行未必故意之認定。
　㈣至證人黎程莆於本院審理時雖改口稱被告非詐欺集團成員，
    被告對其從事收水一事並不知情云云（本院卷第93頁），並
    就翻異前詞之原因解釋稱「我那時候被警察抓，警察一直跟
    我說他（指被告）一定是你上手，我本來說不是，但警察說
    一定會羈押我，我就照著警察問的，他問什麼我都說是」云
    云（本院卷第96頁），然證人黎程莆係於110年8月13日為警
    查獲，迄於110年9月28日接受檢察官訊問時，仍主動表明願
    意具結指稱被告為詐欺集團成員等語（他字卷第84-85頁）
    ，可知其上開解釋顯難自圓其說，是其於本院審理時所述，
    無非迴護被告之詞，自難據以為有利於被告之認定。
　㈤綜上所述，本案事證明確，被告犯行均堪認定，應依法論科
    。
二、論罪科刑　　
  ㈠核被告加入本案詐欺集團後如犯罪事實欄一、㈠所示首次行為
    ，係犯組織犯罪防制條例第3條第1項後段之參與犯罪組織罪
    、刑法第339條之4第1項第2款之3人以上共同詐欺取財罪及
    洗錢防制法第14條第1項之一般洗錢罪；如犯罪事實欄一、㈡
    所為，係犯刑法第339條之4第1項第2款之3人以上共同詐欺
    取財罪及洗錢防制法第14條第2項、第1項之一般洗錢未遂罪
    。
　㈡被告與黎程莆、郝良佑、「曜葳」、「跑路的倫」等詐欺集
    團成員間，就上開犯行有犯意聯絡及行為分擔，應論以共同
    正犯。
　㈢被告如犯罪事實欄一、㈠所為，係以一行為同時觸犯參與犯罪
    組織罪、3人以上共同詐欺取財罪及一般洗錢罪；如犯罪事
    實欄一、㈡所為，係以一行為同時觸犯3人以上共同詐欺取財
    罪及一般洗錢未遂罪，均為想像競合犯，各應依刑法第55條
    規定，從一重之3人以上共同詐欺取財罪處斷。
　㈣被告所犯2次3人以上共同詐欺取財罪，犯意各別，行為互殊
    ，應分論併罰。
  ㈤爰審酌被告參與詐欺犯罪組織，負責載送收繳詐欺所得款項
    之黎程莆，使詐欺集團得以順利取得黎絲涵受騙交付之款項
    ，並掩飾、隱匿該犯罪所得事後之流向，實值非難，兼衡被
    告犯罪之動機、目的、手段、犯後態度、素行、被害人黎絲
    涵、蘇美妙所受財產損害程度（含有無獲得填補之情形）、
    被告於本院審理時所述教育程度、工作情形及家庭生活狀況
    等一切情狀，分別量處如主文所示之刑（詳如附表「罪名及
    科刑」欄所示），並衡酌被告犯罪之次數、情節及所犯數罪
    整體之非難評價，定其應執行之刑如主文所示。
　㈥組織犯罪防制條例第3條第3項規定「犯第1項之罪者，應於刑
    之執行前，令入勞動場所，強制工作，其期間為3年」，就
    受處分人之人身自由所為限制，違反憲法比例原則及明顯區
    隔原則之要求，與憲法第8條保障人身自由之意旨不符，經
    司法院大法官釋字第812號解釋自110年12月10日公布日起，
    失其效力。是被告所犯該條例第3條第1項後段之參與犯罪組
    織罪部分，爰不諭知強制工作之保安處分。
三、不予宣告沒收之說明
　㈠公訴意旨雖聲請沒收、追徵被告之犯罪所得，惟並未具體敘
    明其所謂之被告犯罪所得究何所指，本院自難審酌認定，至
    被告於偵訊時關於如何依正常白牌車司機與乘客之關係，向
    黎程莆收取若干金額車資之供述內容，為本院所不採信，理
    由業如前述，卷內復無其他證據資料可認被告獲有何與本案
    犯行相關之犯罪所得，自無從予以宣告沒收、追徵之。　　
　㈡公訴意旨另雖以扣案之iPhone7、iPhone11行動電話為被告犯
    罪所用之物為由聲請本院宣告沒收，惟被告於警詢時稱其用
    以聯絡黎程莆之行動電話已棄置於路邊垃圾桶等語（偵卷第
    12頁），復無其他充分證據可認上開扣案行動電話與被告本
    案犯行有關，是公訴意旨此一聲請尚乏所據。
據上論斷，應依刑事訴訟法第299條第1項前段，判決如主文。
本案經檢察官陳建勳提起公訴，檢察官邱稚宸到庭執行職務。
中　　華　　民　　國　　111 　　年    6    月    30   日
　　　　　　　　　刑事第四庭    審判長法　官　楊筑婷

　　　　　　　　　　　　　　　　　　　法　官　陳佳妤

　　　　　　　　　　　　　　　　　　　法　官　吳智勝　　
上列正本證明與原本無異。
如不服本判決，應於判決送達後20日內敘明上訴理由，向本院提
出上訴狀 (應附繕本) ，上訴於臺灣高等法院。其未敘述上訴理
由者，應於上訴期間屆滿後20日內向本院補提理由書「切勿逕送
上級法院」。
                                      書記官  薛力慈
中　　華　　民　　國　　111 　年　　7 　　月　　4 　　日
附表：
編號 犯罪事實 罪名及科刑 1 如犯罪事實欄一、㈠所載 三人以上共同詐欺取財罪，處有期徒刑壹年肆月。 2 如犯罪事實欄一、㈡所載 三人以上共同詐欺取財罪，處有期徒刑壹年貳月。 
附錄本案論罪科刑法條全文：　
中華民國刑法第339條之4
犯第339條詐欺罪而有下列情形之一者，處1年以上7年以下有期
徒刑，得併科1百萬元以下罰金：
一、冒用政府機關或公務員名義犯之。
二、三人以上共同犯之。
三、以廣播電視、電子通訊、網際網路或其他媒體等傳播工具，
    對公眾散布而犯之。
前項之未遂犯罰之。
組織犯罪防制條例第3條
發起、主持、操縱或指揮犯罪組織者，處3年以上10年以下有期
徒刑，得併科新臺幣1億元以下罰金；參與者，處6月以上5年以
下有期徒刑，得併科新臺幣1千萬元以下罰金。但參與情節輕微
者，得減輕或免除其刑。
具公務員或經選舉產生之公職人員之身分，犯前項之罪者，加重
其刑至二分之一。
犯第1項之罪者，應於刑之執行前，令入勞動場所，強制工作，
其期間為3年。
前項之強制工作，準用刑法第90條第2項但書、第3項及第98條第
2項、第3項規定。
以言語、舉動、文字或其他方法，明示或暗示其為犯罪組織之成
員，或與犯罪組織或其成員有關聯，而要求他人為下列行為之一
者，處3年以下有期徒刑，得併科新臺幣3百萬元以下罰金：
一、出售財產、商業組織之出資或股份或放棄經營權。
二、配合辦理都市更新重建之處理程序。
三、購買商品或支付勞務報酬。
四、履行債務或接受債務協商之內容。
前項犯罪組織，不以現存者為必要。
以第5項之行為，使人行無義務之事或妨害其行使權利者，亦同
。
第5項、第7項之未遂犯罰之。
洗錢防制法第14條
有第二條各款所列洗錢行為者，處7年以下有期徒刑，併科新臺
幣5百萬元以下罰金。
前項之未遂犯罰之。
前二項情形，不得科以超過其特定犯罪所定最重本刑之刑。